臺灣嘉義地方法院交通事件裁定　　　　100年度交聲字第196號
原處分機關　交通部公路總局臺北區監理所基隆監理站
異　議　人　陳金吉
即受處分人
上列受處分人因違反道路交通管理處罰條例案件，對於交通部公
路總局臺北區監理所基隆監理站民國99年12月20日所為之裁決（
基監字第裁42-DB0000000號裁決書），聲明異議，本院裁定如下
：
    主  文
原處分撤銷。
陳金吉不罰。
    理  由
一、原處分意旨略以：受處分人陳金吉於民國99年10月7日11時
    許，駕駛車牌號碼869-QE號自用大貨車，在桃園縣平鎮市臺
    66線與平德路口為警攔檢，因裝載貨物行經設有地磅處所1
    公里內路段，不服從員警之指揮過磅，為桃園縣政府警察局
    平鎮分局員警當場舉發，受處分人到案提出申訴，經向原舉
    發機關查證違規屬實，該站遂於99年12月20日以基監字第裁
    42-DB0000000號裁決書，依道路交通管理處罰條例第29條之
    2第4項規定，裁處受處分人罰鍰新臺幣（下同）10,000元罰
    鍰（已於99年12月20日繳納），於法並無不合等語。
二、聲明異議意旨略以：員警要本人配合過磅地點之新光合纖廠
    ，路程超過1.3公里，而且伊沒有不配合，請撤銷原處分等
    語。
三、按汽車裝載貨物行經設有地磅處所1公里內路段，未依標誌
    、標線、號誌指示或不服從交通勤務警察或依法令執行交通
    稽查任務人員之指揮過磅者，處汽車駕駛人10,000元罰鍰，
    並得強制其過磅，道路交通管理處罰條例第29條之2第4項定
    有明文。是依上揭規定，交通勤務警察或依法令執行交通稽
    查任務人員欲指揮裝載貨物之汽車過磅者，限於該車行經「
    設有地磅處所1公里內路段」為限。
四、經查：
  (一)受處分人於99年10月7日11時許，駕駛車牌號碼869-QE號自
    用大貨車，在桃園縣平鎮市臺66線與平德路口為警攔檢，因
    裝載貨物行經設有地磅處所1公里內路段，不服從員警之指
    揮過磅，為桃園縣政府警察局平鎮分局員警當場舉發等情，
    業據證人即執勤員警林士弘於本院調查時結證明確（見本院
    卷第29-35頁），並經本院當庭勘驗錄影光碟屬實，製有勘
    驗筆錄1份在卷足考（見本院卷第34頁），是受處分人辯稱
    並未不服從員警指揮過磅，尚非可採。再者，員警係指揮受
    處分人前往址設桃園縣平鎮市○○路○段223號之新光合纖
    廠過磅乙節，此為受處分人於本院調查時供述在卷（見本院
    卷第44頁），且據證人林士弘於本院調查時結證屬實（見本
    院卷第30頁），是本件所應探究者為新光合纖廠是否為距離
    攔檢地點1公里路段內設有地磅之處所。雖證人林士弘於本
    院調查時結證稱：新光合纖廠距離攔停地點1公里內等語（
    見本院卷第31頁），並有桃園縣政府警察局平鎮分局99年11
    月24日平警分交字第0996031839號函1份附卷可稽（見本院
    卷第11-12頁），然桃園縣平鎮市臺66線與平德路口距離新
    光合纖廠1.3公里乙節，有桃園縣政府警察局平鎮分局員警
    曾江林於100年1月21日實際測量後之職務報告1份在卷可憑
    （見本院卷第38頁），足見上揭2地點距離已逾1公里，是證
    人林士弘此部分證述，容有誤認。
  (二)本件攔檢地點距離約500公尺處設有環南地磅乙節，固據證
    人林士弘於本院調查時結證稱：攔停地點約500公尺還有環
    南地磅，伊沒有去磅過，而且有時候有營業，有時候沒有營
    業，伊怕到現場時受處分人又會說為何又要改地磅等語（見
    本院卷第31頁），惟觀諸上揭條文，應係指汽車裝載貨物行
    經設有地磅處所1公里內路段，應依員警指揮至該1公里內路
    段之地磅處所過磅，否則汽車裝載貨物行經設有地磅處所1
    公里內路段，員警卻可指揮至1公里外路段之地磅處所過磅
    ，且無距離上之限制，顯不合理，且立法當時亦無須規定行
    經設有地磅處所「1公里內」路段，是本件受處分人雖行經
    設有地磅處所1公里內路段，員警因上揭考量而未指揮至1公
    里內路段之地磅處所過磅，自與上開規定「設有地磅處所1
    公里內路段」之要件顯不相符，受處分人因此不服從員警指
    揮過磅，自不得以上開條文加以處罰。
  (三)道路交通管理處罰條例第29條之2之立法理由固明載：「為
    避免嚴重超載者採取消極方式抗拒過磅，甚至拒絕停車接受
    稽查等，危害行車安全，爰增訂第4項規定」，惟按行政罰
    法第4條明文規定：「違反行政法上義務之處罰，以行為時
    之法律或自治條例有明文規定者為限」，上開處罰條例第29
    條之2第4項既已明文規定以「行經設有地磅處所1公里內路
    段」為其構成要件之一，則本件受處分人雖有不服從員警指
    揮過磅之情形，本院基於「處罰法定原則」，仍難以該處罰
    條文相繩。至於此條文文義是否足以嚇阻汽車駕駛人採取消
    極方式抗拒過磅，甚至拒絕停車接受稽查之立法目的，此乃
    屬是否需進一步修法之範疇，當非本院所應審究。
  (四)綜上所述，本件受處分人不符道路交通管理處罰條例第29條
    之2第4項裁處要件，無從認定受處分人有原處分機關所指之
    違規事實。原處分機關遽對受處分人為裁罰，容有未洽。本
    件異議為有理由，應由本院將原處分撤銷，改諭知受處分人
    不罰。
五、據上論斷，應依道路交通管理處罰條例第87條第2項，道路
    交通事件處理辦法第19條前段，裁定如主文。
中    華    民    國   100    年    1     月    27    日
                  交通法庭  法  官  卓春慧
上列正本證明與原本無異。
如不服本裁定，應於裁定送達後5日內向本院提出抗告狀（應附
繕本）。
中    華    民    國   100    年    1     月    27    日
                            書記官  李玫娜